臺灣苗栗地方法院刑事判決
111年度訴字第54號
公  訴  人  臺灣苗栗地方檢察署檢察官
被      告  楊昊圻



上列被告因違反槍砲彈藥刀械管制條例案件，經檢察官提起公訴
 （111年度偵字第306號），被告於準備程序進行中，就被訴事
實為有罪之陳述，經本院合議庭裁定由受命法官獨任進行簡式審
判程序，判決如下：
    主  文
楊昊圻犯非法持有子彈罪，處有期徒刑貳月，併科罰金新臺幣貳
萬元，有期徒刑如易科罰金，罰金如易服勞役，均以新臺幣壹仟
元折算壹日。
　　犯罪事實
一、楊昊圻明知具殺傷力之子彈為槍砲彈藥刀械管制條例列管之
    管制物品，非經主管機關許可，不得持有，竟意圖為自己不
    法之所有，基於侵占離本人所持有之物及基於非法持有具殺
    傷力子彈之犯意，於民國109年2月間某日時，在苗栗縣○○市
    ○○路000號越南小吃店前，拾得具殺傷力之非制式子彈1顆後
    ，予以侵占入己，並將之放在上址店內而未經許可持有之。
    嗣經警於110年8月28日15時許，至上址執行搜索，扣得上開
    子彈1顆，而查悉上情。 
二、案經苗栗縣警察局頭份分局報告臺灣苗栗地方檢察署檢察官
    偵查起訴。
    理  由
一、訊據被告楊昊圻對上開犯罪事實坦承不諱（見本院卷第135
    至136頁），並有本院110年度聲搜字第382號搜索票影本、
    苗栗縣警察局頭份分局搜索扣押筆錄、扣押物品目錄、扣押
    物品收據等在卷可稽（見偵卷第63至71、75頁），復有子彈
    1顆扣案可佐。而扣案之子彈，經送內政部警政署刑事警察
    局以檢視法、試射法鑑定結果，送鑑子彈1顆，認係非制式
    子彈，由口徑9mm制式空包彈組合直徑約8.4㎜金屬彈頭而成
    ，經試射，可擊發，認具殺傷力乙情，有該局110年10月20
    日刑鑑字第1108000539號鑑定書附卷可稽（見偵卷第31頁）
    ，足徵被告任意性自白與事實相符，本案事證明確，被告犯
    行堪以認定，應予依法論科。
二、論罪科刑：
（一）核被告所為，係犯槍砲彈藥刀械管制條例第12條第4項之
      非法持有子彈罪及刑法第337條之侵占離本人持有物罪。
（二）未經許可持有子彈之罪，其持有之繼續為行為之繼續，至
      持有行為終了時，均論以一罪，不得割裂。是被告上開非
      法持有具殺傷力子彈之行為，應僅論以繼續犯之一罪。
（三）刑法上一行為而觸犯數罪名之想像競合犯存在之目的，在
      於避免對於同一不法要素予以過度評價，其所謂「同一行
      為」係指所實行者為完全或局部同一之行為而言。因此刑
      法修正刪除牽連犯之規定後，於修正前原認屬於方法目的
      或原因結果之不同犯罪，其間果有實行之行為完全或局部
      同一之情形，應得依想像競合犯論擬（最高法院97年台上
      字第3494號判決意旨參照）。本案被告係將脫離本人持有
      之具殺傷力子彈，同時攜回而予侵占入己，而繼續非法持
      有之，則二罪之持有行為，顯有局部同一或有重疊之情形
      ，為想像競合犯，應依刑法第55條規定，從一較重之未經
      許可持有可發射金屬具殺傷力之槍枝罪處斷。起訴意旨雖
      漏未論及刑法第337條之侵占離本人持有物罪，惟此部分
      與起訴犯罪事實有裁判上一罪關係，本院自應一併審酌，
      附此敘明。
（四）法院於審酌被告是否適用累犯規定而加重其刑時，訴訟程
      序上應先由檢察官就被告構成累犯之前階段事實以及應加
      重其刑之後階段事項，主張並具體指出證明之方法後，法
      院才需進行調查與辯論程序，而作為是否加重其刑之裁判
      基礎。倘檢察官未主張或具體指出證明方法時，可認檢察
      官並不認為被告構成累犯或有加重其刑予以延長矯正其惡
      性此一特別預防之必要，審理事實之法院自不能遽行論以
      累犯、加重其刑，否則即有適用法則不當之違法（最高法
      院110年度台上字第5660號判決意旨參照）。本案檢察官
      未於起訴書中就被告構成累犯之事實主張並指出證明方法
      ，揆諸上開說明，可認檢察官並不認為被告有加重其刑予
      以延長矯正其惡性此一特別預防之必要，本院自無從遽行
      論以累犯並加重其刑，惟被告可能構成累犯之前科仍經本
      院列為科刑審酌事由（詳後述），是被告罪責尚無評價不
      足之虞。
（五）爰以被告之責任為基礎，並審酌其於本院審理時自陳未婚
      、獨居、從事餐飲業（越南小吃店）、收入不固定之生活
      狀況；高中畢業之智識程度（見本院卷第136頁）；被告
      於本案犯行前5年內有因公共危險案件經法院論罪科刑及
      執行完畢之紀錄（見卷附臺灣高等法院被告前案紀錄表）
      ；被告於偵查及本院審理時均坦承犯行之犯罪後態度，併
      考量其持有子彈之種類及數量等一切情狀，量處如主文所
      示之刑，並諭知有期徒刑易科罰金及罰金易服勞役之折算
      標準。
三、扣案經鑑定具有殺傷力之非制式子彈1顆，業因鑑定試射擊
    發而喪失子彈之作用及性質，不再具殺傷力，已非違禁物，
    爰不予宣告沒收，附此敘明。
據上論斷，應依刑事訴訟法第273條之1第1項、第299條第1項前
段，判決如主文。
本案經檢察官林圳義提起公訴，檢察官林宜賢到庭執行職務。 
中　　華　　民　　國　　111 　年　　6 　　月　　2 　　日
                  刑事第二庭  法　官　林信宇
以上正本證明與原本無異。　　　　　　　　　　　　　　　　
如不服本判決應於收受判決後20日內向本院提出上訴書狀，並應
敘述具體理由。其未敘述上訴理由者，應於上訴期間屆滿後20日
內向本院補提理由書(均須按他造當事人之人數附繕本)「切勿逕
送上級法院」。
                              書記官  林佩萱
中　　華　　民　　國　　111 　年　　6 　　月　　2 　　日
附錄本案論罪法條全文：
槍砲彈藥刀械管制條例第12條 　　　　　　　　　　　　　　
未經許可，製造、販賣或運輸子彈者，處1年以上7年以下有期徒
刑，併科新台幣500萬元以下罰金。
未經許可，轉讓、出租或出借子彈者，處6月以上5年以下有期徒
刑，併科新台幣300萬元以下罰金。
意圖供自己或他人犯罪之用，而犯前二項之罪者，處3年以上10
年以下有期徒刑，併科新台幣700萬元以下罰金。
未經許可，持有、寄藏或意圖販賣而陳列子彈者，處5年以下有
期徒刑，併科新台幣300萬元以下罰金。
第1項至第3項之未遂犯罰之。